臺灣高等法院臺中分院刑事判決　　　　　　　　九十三年度交上易字第一○○四號
　　上　訴　人　臺灣台中地方法院檢察署檢察官
　　被　　　告　丙○○
　　輔　佐　人　乙○○○
右上訴人因被告過失傷害（原案由為公共危險等）案件，不服臺灣臺中地方法院九十
三年度交上易字第三六０號號中華民國九十三年七月二十日第一審判決（起訴案號：
臺灣臺中地方法院檢察署九十二年度偵字第二四六號），提起上訴，本院判決如左：
      主  文
上訴駁回。
      事  實
一、丙○○（原名黃信雄）曾因妨害自由案件，於民國八十九年二月二日，經本院以
    八十八年度上易字三０八四號判處有期徒刑十月，並於八十九年三月五日確定，
    本應於九十年二月十九日執行完畢，惟於九十年二月一日（原審誤載為九十年二
    月二日）縮刑期滿。猶不知悔改，於九十三年一月二十五日十五時許，在臺中縣
    太平市友人家中飲用啤酒二瓶，明知已達無法安全駕駛動力交通工具之程度，仍
    於同日十七時許駕駛車牌號碼６Ｖ—９４２２號自用小客車自上開飲酒處出發（
    所犯公共危險部分未上訴，已在原審確定），沿臺中縣霧峰鄉○○路由北往南方
    向之內側車道行駛，於同日十八時許，行經臺中縣霧峰鄉○○路四０九號前，接
    近該路與峰谷路之路口時，於停等紅燈後變換綠燈時，原應注意汽車駕駛人酒後
    不得駕車，且依當時情形，又無不能注意之情事，竟疏於注意，而因不勝酒力於
    往前行駛時，錯將排檔桿打入倒檔，因而其車突然倒車，致其車之車尾撞及於後
    方停等紅燈由甲○○駕駛附載戊○○之車牌號碼ＮＱ—０９３５號自用小客車之
    車頭，致甲○○受有右膝挫傷之傷害，戊○○受有下腹部挫傷之傷害，經警對丙○○施以酒測，其呼氣酒精成份達每公升０‧七二毫克。
二、案經被害人甲○○及戊○○訴由臺中縣警察局霧峰分局報請臺灣臺中地方法院檢
    察署檢察官偵查起訴。
    理  由
一、本案原審判決被告丙○○所犯之罪，有刑法第一百八十五條之三之公共危險罪及
    第二百八十四條第一項前段之過失傷害罪。而檢察官上訴書係依告訴人甲○○就
    原審判決被告過失傷害部分不服而聲請上訴，綜觀其上訴之內容，僅就原審判決
    被告過失傷害部分聲請上訴。另公訴檢察官於本院審理時，亦聲稱僅就被告過失
    傷害部分上訴。是原審判決被告公共危險部分，已因當事人未據上訴而在原審確
    定，本案僅就被告所犯過失傷害部分審理，合先敘明。
二、訊據被告丙○○對於其在右揭時地酒後駕車，因停等紅燈後變換綠燈時，因不勝
    酒力於往前行駛時，錯將排檔桿打入倒檔，造成突然倒車，致其車之車尾撞及於
    後方停等紅燈由甲○○駕駛附載戊○○之車牌號碼ＮＱ—０９３５號自用小客車
    之車頭，致告訴人甲○○及戊○○受傷等情坦承不諱，核與告訴人甲○○、戊○○於警詢時及偵查中指訴之情節相符，並有霧峰澄清醫院所出具之診斷書二紙附
    卷可稽。而依卷附之臺中縣警察局霧峰分局所製作之道路交通事故現場圖、道路
    交通事故調查報告表（一）、（二）及四張現場照片顯示，肇事地點在臺中縣霧
    峰鄉○○路由北往南方向之內側車道，前方為中正路與峰谷路之路口，設有行車
    管制號誌，被告及告訴人甲○○所駕駛之自用小客車係在同一車道上同向行駛，
    被告之自用小客車在前，告訴人甲○○所駕駛之自用小客車在後，肇事後告訴人
    甲○○所駕駛之自用小客車之車頭凹陷，被告所駕駛之自用小客車之車尾破損。
    又被告肇事後在現場經警酒精測試結果，其呼氣酒精濃度達每公升０‧七二毫克
    ，有道路交通事故當事人酒精測定紀錄表一紙附卷可憑。顯見本案係因被告飲酒
    後開車，於右揭時地停等紅燈後變換綠燈時，因不勝酒力於往前行駛時，錯將排
    檔桿打入倒檔，因而其車突然倒車，致其車之車尾撞及於後方停等紅燈由告訴人
    甲○○駕駛附載告訴人戊○○之自用小客車之車頭，致告訴人甲○○及戊○○受
    有傷害而肇事。
三、依法務部八十八年五月十八日法（八八）檢字第００一六六九號函載有，依醫學
    臨床標準，飲酒後酒精濃度呼氣已達每公升０‧五五毫克者，即呈現輕度銘酊、
    說話含糊、不穩、嘔心、多辯等症狀，已達「不能安全駕駛」之標準，且經統計
    駕駛人於飲酒後吐氣酒精濃度達每公升０‧五五毫克以上者，其駕車肇事率為一
    般正常人之十倍。又汽車駕駛人飲酒後其吐氣所含酒精成分超過每公升０‧二五
    毫克以上者，不得駕車，道路交通安全規則第一百一十四條第二款訂有明文。被
    告駕車時本應注意上揭規定，而依當時路況又無不能注意之情形，竟疏未注意以
    致肇事，被告之行為自有過失，且其過失之行為與告訴人之受傷間，具有相當因
    果關係，是被告之過失傷害犯行洵堪認定。
四、核被告所為係犯刑法第二百八十四條第一項前段之過失傷害罪。被告以一過失行
    為造成告訴人甲○○、戊○○二人受傷，係一行為觸犯二罪名，為想像競合犯，
    應依刑法第五十五條之規定從同一重之刑法第二百八十四條第一項前段之過失傷
    害罪處斷。又被告為汽車駕駛人，酒後駕車，因而致人受傷，應依道路交通管理
    處罰條例第八十六條第一項之規定加重其刑。再被告曾因妨害自由案件，於八十
    九年二月二日，經本院以八十八年度上易字三０八四號判處有期徒刑十月，並於
    八十九年三月五日確定，本應於九十年二月十九日執行完畢，惟於九十年二月一
    日（原審誤載為九十年二月二日）縮刑期滿，有臺灣高等法院被告全國前案紀錄
    表及臺灣臺中地方法院檢察署刑案資料查註記錄表在卷可參，其有期徒刑執行完
    畢後五年內再犯有期徒刑以上之本案，為累犯，應依刑法第四十七條之規定遞加
    重其刑。按量刑輕重係屬事實審法院得依職權自由裁量之事項，苟已斟酌刑法第
    五十七條各款所列情狀而未逾越法定刑度，不得遽指為違法（最高法院七十二年
    度台上字第六六九六號、七十五年度台上字第七０三三號判例參照），且在同一
    犯罪事實與情節，如別無其他加重或減輕之原因，下級審量定之刑，亦無過重或
    失輕之不當情形，則上級審法院對下級審法院之職權行使，原則上應予遵重（最
    高法院八十五年度台上字第二四四六號裁判意旨參照）。而刑法第二百八十四條
    第一項前段之過失傷害罪之法定本刑為六月以下有期徒刑、拘役或五百元以下罰
    金。原審於上開法定刑經二次加重後，審酌被告酒醉後已不能安全駕駛，仍不顧
    公眾之安危，貿然駕車，造成他人受傷，應予非難；兼衡及被告素行，犯後坦承
    犯行，犯後態度尚佳等一切情狀，並依刑法第二百八十四條第一項前段、第五十
    五條、第四十七條、第四十一條第一項前段，道路交通管理處罰條例第八十六條
    第一項，罰金罰鍰提高標準條例第一條前段、第二條，就被告所犯過失傷害部分
    ，判處有期徒刑四月，並諭知易科罰金之折算標準，經核其認事用法及量刑，均
    為妥適，並無任何違法及不當之處，依前開說明，上訴人不得任意指為不當。檢
    察官上訴意旨指稱被告係累犯，不知警惕自己，於酒後已達無法安全駕駛自用小
    客車致告訴人受傷，迄未賠償告訴人，惡性非輕，原審僅判處四月又得易科罰金
    ，不足讓被告警愓，而指摘原判決不當，非有理由，其上訴應予駁回。
五、據上論斷，應依刑事訴訟法第三百六十八條，判決如主文。
本案經檢察官丁○○到庭執行職務。
中      華      民      國      九十三      年      十    月    二十七  日
                                   臺灣高等法院臺中分院刑事第八庭
                                         審判長法  官  羅  得  村
                                               法  官  劉  榮  服
                                               法  官  巫  政  松
右正本證明與原本無異。
不得上訴。
                                               書記官  許  麗  花
中     華     民     國     九十三     年      十      月    二十七     日
附錄論罪科刑條文：
刑法第二百八十四條第一項：
因過失傷害人者，處六月以下有期徒刑、拘役或五百元以下罰金，致重傷者，處一年
以下有期徒刑、拘役或五百元以下罰金。
                                                                        Ａ
